【裁判字號】    99,訴,283
【裁判日期】    990910
【裁判案由】    毒品危害防制條例等
【裁判全文】
臺灣高雄地方法院刑事判決  99年度訴字第283號
公  訴  人  臺灣高雄地方法院檢察署檢察官
被      告  甲○○
選任辯護人  劉家榮律師
上列被告因毒品危害防制條例等案件，經檢察官提起公訴（98年
度偵字第33579 號），本院判決如下：
    主  文
甲○○販賣第二級毒品，累犯，處有期徒刑參年陸月，未扣案販
賣第二級毒品所得財物新臺幣伍佰元沒收，如全部或一部不能沒
收時，以其財產抵償之；又販賣第二級毒品，累犯，處有期徒刑
參年陸月，未扣案販賣第二級毒品所得財物新臺幣伍佰元沒收，
如全部或一部不能沒收時，以其財產抵償之。應執行有期徒刑陸
年，未扣案販賣第二級毒品所得財物新臺幣壹仟元沒收，如全部
或一部不能沒收時，以其財產抵償之。
    事  實
一、甲○○前因違反毒品危害防制條例案件，分別經本院以95年
    度訴字第377 號、94年度簡字第5877號判決處有期徒刑6 月
    、4 月確定，復經本院以96年度聲減字第890 號裁定減刑並
    定應執行刑為有期徒刑4 月15日確定，於民國96年7 月16日
    縮刑期滿而執行完畢。詎仍不知悔改，明知甲基安非他命係
    毒品危害防制條例第2 條第2 項第2 款所列之第二級毒品，
    不得販賣，竟基於意圖營利販賣第二級毒品甲基安非他命之
    犯意，分別為下列行為：
  (一)於98年3 月至4 月間某日，在位於高雄市○○區○○路、鼎
    山街之「鼎山家樂福」前（檢察官誤繕為「鼎山家樂福」後
    方廢棄「華國大戲院」同棟大樓套房內），以新臺幣（下同
    ）500 元之價格，販賣第二級毒品甲基安非他命1 包予林澄
    煒以營利1 次。
  (二)於98年5 月至6 月間某日，在甲○○所居住位於高雄縣鳳山
    市中正預官學校旁之眷村門口，以500 元之代價，販賣第二
    級毒品甲基安非他命1 包予林彥佑以營利1 次。嗣因林澄偉
    、林彥佑分別於98年5 月15日、同年8 月5 日，指認甲○○
    販賣第二級毒品甲基安非他命，始悉上情。案發後，甲○○
    於偵查及審判中均自白上開2 次犯行，且於98年9 月4 日接
    受員警詢問時，供出毒品來源，因而查獲郭龍發。
二、案經高雄市政府警察局移送臺灣高雄地方法院檢察署檢察官
    偵查起訴。
    理  由
壹、程序方面：
一、證人林彥佑於偵查中之證述：
    按被告以外之人於審判外之言詞或書面陳述，除法律有規定
    者外，不得作為證據；被告以外之人於偵查中向檢察官所為
    之陳述，除顯有不可信之情況者外，得為證據，刑事訴訟法
    第159 條第1 項、第159 條之1 第2 項分別定有明文。本件
    證人林彥佑於偵查中向檢察官所為之證述，業經依法具結，
    且無證據顯示檢察官在偵查時有不法取供之情形或有其他顯
    不可信之情況，揆諸首揭說明，其證述應具有證據能力。再
    被告甲○○於審判中明白表示捨棄傳訊證人林彥佑（見院二
    卷第86頁），顯係捨棄對證人林彥佑之對質詰問權，是上開
    證人於偵查中之證述，即屬業經完足調查之證據，依刑事訴
    訟法第155 條第2 項之規定，得作為本案判斷之依據，附此
    敘明（最高法院98年度台上字第7147號、6716號判決參照）
    。
二、又被告以外之人於審判外之陳述，雖不符同法第159 條之1
    至第159 條之4 之規定，但經當事人於審判程序同意作為證
    據，法院審酌該言詞陳述或書面陳述作成時之情況，認為適
    當者，亦得為證據，同法第159 條之5 第1 項定有明文。除
    上開證據外，本判決所引用之其餘傳聞證據，均經本院依法
    踐行調查證據程序，被告於審判程序亦同意作為證據，本院
    審酌證據資料作成時之情況，並無違法不當及證明力明顯過
    低之瑕疵，且無依法應排除其證據能力之情形，認以之作為
    證據應屬適當，故有證據能力。
貳、實體方面：
一、本院之判斷：
  (一)上開犯罪事實，業據被告甲○○於警詢、偵查及本院審理中
    坦承不諱（見警卷第6 頁、偵卷第6 至7 頁、院二卷第125
    頁），核與證人林澄偉於警詢中之證述、證人林彥佑於警詢
    、偵查中之證述大致相符（見警卷第61、74頁、偵卷第29頁
    ），足認被告前開出於任意性之自白，與事實相符，堪以採
    信。
  (二)又政府為維護人民健康及社會秩序，對於非法販賣安非他命
    之行為查緝甚嚴，非可公然為之，況甲基安非他命之價格昂
    貴，取得不易，凡為販賣之不法勾當者，茍無利可圖，應無
    甘冒查緝法辦重刑之危險，平白無端為該買賣之工作，是其
    販入之價格必較售出之價格低廉，而有從中賺取買賣差價牟
    利之意圖及事實，應屬合理之認定。本案被告於警詢中自承
    販賣甲基安非他命有獲利（見警卷第4 頁），且衡情被告獨
    自販售甲基安非他命予林澄偉、林彥佑各1 次，倘無利可得
    ，豈會甘冒重刑之風險，故被告有販賣毒品營利之意圖，至
    為顯明。
  (三)綜上，本案事證明確，被告所為事實一(一)、(二)2 次販賣第二
    級毒品犯行，洵堪認定，應依法論科。
二、按行為後法律有變更者，適用行為時之法律，但行為後之法
    律有利於行為人者，適用最有利於行為人之法律，刑法第2
    條第1 項定有明文。又比較時應就罪刑有關之共犯、牽連犯
    、連續犯、結合犯，以及累犯加重、自首減輕暨其他法定加
    減原因（如身分加減）與加減例等一切情形，綜其全部罪刑
    之結果而為比較；且就比較之結果，須為整體之適用，不能
    割裂分別適用各該有利於行為人之法律，此即法律變更之比
    較適用所應遵守之「罪刑綜合比較原則」及「擇用整體性原
    則」，此有最高法院24年上字第4634號判例、27年上字第
    2615號判例、最高法院95年度第8 次刑庭會議決議可資參照
    。查被告甲○○行為後，毒品危害防制條例部分條文業於98
    年5 月20日修正公布，並於公布後6 個月即同年11月20日施
    行（參照臺灣高等法院暨所屬法院因應新修正毒品危害防制
    條例施行法律問題研討會研討結果），茲就本件新舊法之比
    較結果論述如下：
  (一)關於毒品危害防制條例第4 條第2 項販賣第二級毒品罪之法
    定本刑，修正前毒品危害防制條例第4 條第2 項規定「處無
    期徒刑或7 年以上有期徒刑，得併科新臺幣700 萬元以下罰
    金。」，修正後條文則規定「處無期徒刑或7 年以上有期徒
    刑，得併科新臺幣1000萬元以下罰金。」，是修正前之毒品
    條例第4 條第2 項規定顯較修正後之毒品危害防制條例第4
    條第2 項規定對被告有利。
  (二)又修正前之毒品危害防制條例第17條規定「犯第4 條第1 項
    至第4 項、第5 條第1 項至第4 項前段、第6 條第1 項至第
    4 項、第7 條第1 項至第4 項、第8 條第1 項至第4 項、第
    10條或第11條第1 項、第2 項之罪，供出毒品來源，因而破
    獲者，得減輕其刑。」，修正後條文則規定「犯第4 條至第
    8 條、第10條或第11條之罪，供出毒品來源，因而查獲其他
    正犯或共犯者，減輕或免除其刑。」依修正前之條文，必須
    供出毒品來源，因而「破獲」，始「得」減輕其刑，而依修
    正後之條文，僅須供出毒品來源，因而「查獲其他正犯或共
    犯」，即「必然」減輕或免除其刑，且依刑法第66條但書之
    規定，其減輕得減至3 分之2 。比較新舊法之結果，修正後
    之條文顯對被告有利。
  (三)再修正後之毒品危害防制條例增訂第17條第2 項，規定「犯
    第4 條至第8 條之罪於偵查及審判中均自白者，減輕其刑」
    ，修正前之毒品危害防制條例則無此規定，比較新舊法之結
    果，修正後之毒品危害防制條例第17條第2 項，對於偵查及
    審判中均自白之被告較為有利。
  (四)本案被告於偵查、審判中均自白，且供出毒品來源，因而查
    獲郭龍發涉犯販賣第二級毒品罪嫌（詳如下述三(一)），故綜
    上法律修正前、後之比較，修正前之毒品危害防制條例對被
    告並非有利，揆諸前揭最高法院決議所示罪刑綜合比較原則
    ，依刑法第2 條第1 項但書規定，應整體適用裁判時即修正
    後之毒品危防制條例處斷。
三、論罪科刑：
  (一)查甲基安非他命係毒品危害防制條例第2 條第2 項第2 款所
    稱之第二級毒品，是核被告甲○○就事實一(一)、(二)之行為，
    均係犯修正後毒品危害防制條例第4 條第2 項之販賣第二級
    毒品罪。被告就事實一(一)、(二)之販賣第二級毒品罪2 罪，犯
    意各別，行為互殊，應予分論併罰。又被告有如事實欄所載
    曾受有期徒刑之宣告及執行完畢乙節，有臺灣高等法院被告
    前案紀錄表1 份在卷可參，被告於有期徒刑執行完畢後，5
    年內故意再犯本案有期徒刑以上之2 罪，均為累犯，除無期
    徒刑部分不得加重外，其餘部分均應依刑法第47條第1 項之
    規定，加重其刑。另按修正後毒品危害防制條例第17條第1
    項規定，犯同條例第4 條第2 項販賣第二級毒品罪，供出毒
    品來源，因而查獲其他正犯或共犯者，減輕或免除其刑，所
    稱「供出毒品來源，因而查獲其他正犯或共犯者」，必須被
    告先供出毒品來源（諸如前手或共犯等相關資訊），使調查
    或偵查犯罪之公務員據以發動調查或偵查並進而查獲者，始
    足當之。換言之，被告之「供出毒品來源」相關資訊，與犯
    罪調查或偵查機關之發動調查或偵查並進而查獲，二者必須
    具有因果關係，並非謂被告一經「自白」或「指認」毒品來
    源者而有助於查獲，即應獲上開減免之寬典（最高法院99年
    度台上字第2752號、99年度台上字第5090號判決參照）。查
    被告於98年9 月4 日接受高雄市政府警察局刑警大隊詢問時
    ，供稱其甲基安非他命毒品之來源係向郭龍發購買等語（見
    警卷第5 頁），高雄市政府警察局刑事警察大隊並根據被告
    上開供述，循線查獲郭龍發涉嫌販賣第二級毒品甲基安非他
    命之事實，於99年4 月23日移送臺灣高雄地方法院檢察署偵
    辦乙情，有高雄市政府警察局刑事警察大隊99年6 月17日高
    市警刑大偵10字第0990032063號函、高雄市政府警察局99年
    4 月23日高市警刑大偵十00000000000 號刑事案件移送書各
    1 份在卷可參（見院二卷第31、132 至133 頁），足認被告
    於警詢中供出其甲基安非他命毒品來源為郭龍發，與高雄市
    政府警察局刑警大隊對郭龍發發動調查並進而查獲具有因果
    關係甚明，揆之上開說明，自符合修正後毒品危害防制條例
    第17條第1 項減輕或免除其刑之規定。
  (二)復按毒品危害防制條例第17條之修正理由為：「一、依學者
    研究及實務運作顯示，過度重刑化之嚴刑峻法刑事政策並不
    足以遏阻犯罪，抗制犯罪最有效之方法乃在有效之追訴犯罪
    及儘速判決確定。基於有效破獲上游之製造、販賣、運輸毒
    品組織，鼓勵毒販供出毒品來源之上手，有效推展斷絕供給
    之緝毒工作，對查獲之毒販，願意供出毒品來源，因而查獲
    其他正犯或共犯者，採行寬厚之刑事政策，爰修正現行條文
    ，擴大適用範圍並規定得免除其刑，列為第1 項。二、又為
    使製造、販賣或運輸毒品案件之刑事訴訟程序儘早確定，並
    鼓勵被告自白認罪，以開啟其自新之路，爰對製造、販賣、
    運輸毒品者，於偵查及審判中均自白時，亦採行寬厚之刑事
    政策，爰增列第2 項規定。」依上開說明，毒品危害防制條
    例第17條第1 項及第2 項之增修意旨，前者乃為擴大追查毒
    品來源，有效推展斷絕毒品供給之緝毒工作，以杜絕毒品泛
    濫，祇須被告願意供出毒品來源之上手，因而查獲其他正犯
    或共犯者，即可邀減輕或免除其刑之寬典；後者則為使案件
    儘速確定，鼓勵被告早日自新，並節省司法資源，苟被告於
    偵查及審判中均自白者，即符減刑要件，兩者之立法目的及
    減刑條件並不相同。倘被告犯毒品危害防制條例第4 條至第
    8 條之罪，願意供出毒品來源因而查獲其他正犯或共犯，並
    於偵查及審判中自白，均符合前述兩項減刑條件者，即應依
    上開規定予以遞減其刑，始符立法初衷（參見最高法院99年
    度台上字第630 號、99年度台上字第1746號判決）。又刑法
    第71條第2 項規定「有二種以上之減輕者，先依較少之數減
    輕之」，另同法第66條規定「有期徒刑、拘役、罰金減輕者
    ，減輕其刑至二分之一。但同時有免除其刑之規定者，其減
    輕得減至三分之二」。從而，本案被告供出毒品來源，因而
    查獲郭龍發，已如前述，被告復於偵查及本院審理中，就事
    實一(一)、(二)之2 次販賣第二級毒品犯行自白犯罪，同時符合
    修正後毒品危害防制條例第17條1 項及第2 項之減刑條件，
    而其中第1 項係應減輕或免除其刑，第2 項則僅有應減輕其
    刑之規定。是依刑法第71條第2 項之規定，應先依減輕較少
    之數之修正後毒品危害防制條例第17條第2 項減輕其刑，再
    依同條例第17條第1 項予以遞減其刑，併此敘明。
  (三)爰審酌被告明知甲基安非他命對於人體危害甚鉅，竟圖一己
    之私利，使人沉迷於毒癮，所為影響國民身心健康及社會風
    氣，惟念其犯後坦白承認犯行，並供出毒品來源郭龍發，顯
    有悔意，暨考量其販賣毒品之次數、數量及獲利金額等一切
    情狀，量處如主文所示之刑及定其應執行刑。末按犯罪之情
    狀顯可憫恕，認科以最低度刑仍嫌過重者，得酌量減輕其刑
    ，刑法第59條定有明文。而刑法第59條之酌量減輕其刑，必
    於犯罪之情狀，或犯罪另有特殊之原因與環境等等，在客觀
    上足以引起一般同情，認為即予宣告法定低度刑期尤嫌過重
    者，始有其適用，至被告素行正當，情節輕微，子女眾多等
    僅可為法定刑內從輕科刑之標準，不得據為酌量減輕其刑之
    理由（最高法院28年上字第1064號、45年台上字第1165號、
    46 年 台上字第935 號、51年台上字第899 號判例參照）。
    查毒品之危害，除戕害施用者之身心健康外，且造成整體國
    力之實質衰減，毒品之施用者為取得購買毒品所需之金錢，
    往往亦衍生家庭、社會治安問題，因之政府近年來為革除毒
    品之危害，大力宣導毒品禁誡，被告為智慮成熟之成年人，
    對此自難諉為不知，然其竟明知而違背上開禁誡法令，販賣
    甲基安非他命予他人，依其行為之原因及環境，在客觀上實
    不足引起一般同情，難認其犯罪情狀堪以憫恕。況被告已依
    修正後毒品危害防制條例第17條第1 項、第2 項規定減刑，
    依此處斷刑所宣告之宣告刑，與其犯行亦屬相當，尚無情輕
    法重之情，故辯護人辯稱應依刑法第59條規定酌減其刑云云
    ，難以憑取，併予指明。
  (四)末按犯毒品危害防制條例第4 條至第9 條、第12條、第13條
    或第14條第1 項、第2 項之罪者，其供犯罪所用或因犯罪所
    得之財物，均沒收之，如全部或一部不能沒收時，追徵其價
    額或以其財產抵償之，同條例第19條第1 項定有明文。查被
    告因事實一(一)、(二)販賣第二級毒品甲基安非他命予林澄偉、
    林彥佑各1 次，因而自林澄偉、林彥佑處各取得價金500 元
    乙節，業據被告於本院審理中供陳明確（見院二卷第125 頁
    ），足認被告每次販賣毒品取得之500 元，為被告所有因犯
    罪所得之財物，雖未扣案，仍應依前開毒品危害防制條例第
    19條第1 項之規定，分別在被告所犯事實一(一)、(二)罪刑項下
    宣告沒收，如全部或一部不能沒收時，以其財產抵償之。
據上論斷，應依刑事訴訟法第299 條第1 項前段，修正後毒品危
害防制條例第4 條第2 項、第17條第1 項、第2 項、第19條第1
項，刑法第2 條第1 項、第11條、第47條第1 項、第51條第5 款
，判決如主文。
本案經檢察官余彬誠到庭執行職務。
中    華    民    國    99    年    9    月    10     日
                刑事第十五庭  審判長法  官  莊珮君
                                    法  官  楊國煜
                                    法  官  吳佳樺
以上正本證明與原本無異。
如不服本判決應於收受本判決後10日內向本院提出上訴書狀，並
應敘述具體理由，如未敘述上訴理由者，應於上訴期間屆滿後20
日內補提理由書狀於本院（均須按他造當事人之人數附繕本）「
切勿逕送上級法院」。
中    華    民    國    99    年    9     月    13    日
                                   書記官   陳恩慈
修正後毒品危害防制條例第4條
製造、運輸、販賣第一級毒品者，處死刑或無期徒刑；處無期徒
刑者，得併科新臺幣2 千萬元以下罰金。
製造、運輸、販賣第二級毒品者，處無期徒刑或7 年以上有期徒
刑，得併科新臺幣1 千萬元以下罰金。
製造、運輸、販賣第三級毒品者，處5 年以上有期徒刑，得併科
新臺幣7 百萬元以下罰金。
製造、運輸、販賣第四級毒品者，處3 年以上10年以下有期徒刑
，得併科新臺幣3 百萬元以下罰金。
製造、運輸、販賣專供製造或施用毒品之器具者，處1 年以上7
年以下有期徒刑，得併科新臺幣1 百萬元以下罰金。
前五項之未遂犯罰之。

司法院資訊處製作；財團法人民間司法改革基金會備份。
